【裁判字號】    90,訴,43
【裁判日期】    900515
【裁判案由】    違反懲治盜匪條例
【裁判全文】
臺灣宜蘭地方法院刑事判決                              九十年度訴字第四三號
    公  訴  人  臺灣宜蘭地方法院檢察署檢察官
    被      告  丙○○
    指定辯護人  本院公設辯護人甲○○
右列被告因違反懲治盜匪條例案件，經檢察官提起公訴（八十九年度偵字第一七四八
號），本院判決如左：
    主  文
丙○○共同意圖為自己不法之所有，以脅迫致使不能抗拒而取他人之物及使其交付，
處有期徒刑參年陸月。扣案銀色玩具手槍（獲案槍枝管制編號0000000000
號）壹支沒收。如附表所示盜匪所得之財物，發還予被害人丁○○、乙○○。
    事  實
一、丙○○與真實姓名年籍不詳、綽號「祥仔」之成年男子，共同意圖為自己不法之
    所有，於民國八十九年五月二十日晚間七時四十分許，由丙○○攜帶其所有不具
    殺傷力之銀色玩具手槍（獲案槍枝管制編號0000000000號）一支、綽
    號「祥仔」之成年男子攜帶黑色手槍一支（未扣案，無從判定是否具有殺傷力）
    ，二人均將手槍藏置於身上，接續進入丁○○與乙○○夫婦所開設位於宜蘭縣三
    星鄉大義村一二五之九號之「合義商行」內佯裝購物，丙○○進入店面後先步行
    至商店陳列架後方之客廳，然後立刻將藏置於身上之銀色玩具手槍一支掏出，脅
    迫喝令當時正在客廳內看電視之丁○○趴下、不准動，丁○○見狀恐生命安全遭
    受不測，只得依令趴下，不能抗拒。同時在商店內佯裝購物、綽號「祥仔」之成
    年男子隨即取出隨身攜帶之黑色手手槍一支，朝著當時站在櫃台結帳處之乙○○
    ，脅迫喝令乙○○將金錢交出，致使乙○○不能抗拒，先將新台幣（下同）二千
    五百元交出，詎綽號「祥仔」之成年男子認為不夠，又自行動手取走乙○○放置
    於信封袋中之現金四千元、櫃台抽屜內之現金六千五百元，及皮包一只（內有丁○○、乙○○、陳瑩珊、陳振益所有之身分證、健保卡及駕照、行照、殘障手冊
    、印章和華南銀行支票簿等物品），得手後兩人隨即後駕車逃逸，至宜蘭縣冬山
    鄉八寶村附近，丙○○於分得約二千元後，即先行下車離去並將所得財物花用殆
  盡，嗣丙○○心生不安，乃於八十九年五月三十一日犯罪未發覺前，自行向宜蘭
    縣警察局三星分局自首告知其犯罪而接受裁判，並扣得被告所有前開銀色玩具手
    槍（獲案槍枝管制編號0000000000號）一支。
二、案經丙○○自首及丁○○、乙○○訴由宜蘭縣警察局三星分局報請台灣宜蘭地方
    法院檢察署檢察官偵查起訴。
    理  由
一、訊據被告丙○○對於前揭時、地，與真實姓名年籍不詳、綽號「祥仔」之成年男
    子共同持槍脅迫告訴人丁○○、乙○○，致使渠等不能抗拒，由「祥仔」脅迫喝
    令告訴人乙○○將金錢交出，告訴人乙○○因而交付二千五百元，「祥仔」復自
    行動手取走乙○○放置於信封袋中之現金四千元、櫃台抽屜內之現金六千五百元
    ，及皮包一只（內有丁○○、乙○○、陳瑩珊、陳振益之身分證、健保卡各一枚
    ，暨駕照、行照、殘障手冊、印章和華南銀行支票簿各一枚等物品），得手後共
    同駕車逃逸之事實固坦承不諱，惟辯稱：當天伊和「祥仔」及不知情之友人蔡明
    泓、綽號「正仔」等友人一起駕車出遊，後來經過「合意商行」，伊提議下車買
    飲料，一會兒「祥仔」也進來，突然把槍拿出來大叫搶劫，伊本來沒有想要行搶
，但怕店裡面的人會反抗，所以便趕快將插在腰間之玩具手槍拔出，因為之前伊
    曾與人有過節，為防身都有攜帶一支玩具手槍，喝令當時在後面看電視之丁○○
    趴下、不准動，後來「祥仔」搶了錢之後，兩人便趕快上車逃走，不清楚「祥仔
    」總共搶了多少錢財，伊分到二千元左右，便在中途下車，那些錢已經花掉了，
    但後來覺得不安，所以向父母認錯後便到警局自首云云。經查，右揭犯罪事實，
    業據告訴人丁○○、乙○○於警訊、偵查中指訴歷歷，丁○○指訴稱：當天在店
    鋪後之客廳看電視，被告突然拿著一把銀色手槍，大聲叫伊趴下、不要動，伊就
    趴下來不敢動，約一分鐘後就聽到伊太太乙○○喊搶劫，然後被告就立刻衝出去
    ，衝上附近一輛廂型車離去等語；乙○○指訴稱：當天被告與另一名男子進入商
    店時，伊正在櫃台看店，伊以為是顧客便不疑有他，結果被告就往旁邊走，他先
    進入客廳押住伊先生丁○○，另一位留在櫃台附近問伊「冰的在哪裡」，伊說在
    外面後，他又問：「沒冰的飲料放在哪裡」，伊說在後面櫃子，然後他本已轉身
    走向後面櫃子，突然又轉身過來，並掏出一把黑色手槍指著伊說把錢拿出來，伊
    因為害怕就主動先拿了約二千五百元給他，他還不知足，又拿走伊放在信封裡面
    約四千元，並脅迫伊將櫃台抽屜打開，拿走約六千五百元及皮包一只，內有丁○○、乙○○、陳瑩珊、陳振益所有之身分證、健保卡及駕照、行照、殘障手冊、
    印章和華南銀行支票簿等物品，搶完之後，兩人就迅速衝出屋外，駕車逃逸等語
    ，是依告訴人二人指訴之過程，足認被告與該名綽號「祥仔」之成年男子進入屋
    內後即「同時分工各行其事」，由被告負責進入商店後方之客廳，持槍威嚇制止
    告訴人丁○○以避免反抗，而同一時間內，綽號「祥仔」之成年男子則「從容」
    、「無後顧之憂」地持槍在前方之商店櫃台結帳處，脅迫告訴人乙○○交出財物
    暨自行拿取財物，且被告與綽號「祥仔」之成年男子間，倘非於進屋前就已事先
    謀議，被告焉會亦正好隨身攜帶玩具手槍進入商店，見狀並同意參與本件強盜犯
    行？是被告前開所述事發經過，部分尚屬為己飾卸之詞，難資採信。此外，並有
    被告所有不具殺傷力之銀色玩具手槍（獲案槍枝管制編號0000000000
    號）一支扣案可證，及宜蘭縣警察局三星分局之現場圖二件附卷可按，是本件事
    證明確，被告犯行堪以認定，應依法論科。
二、核被告丙○○所為，係犯懲治盜匪條例第五條第一項第一款之盜匪罪。其與真實
    姓名年籍不詳、綽號「祥仔」之成年男子就前開犯行，有犯意之聯絡及行為之分
    擔，為共同正犯。公訴人起訴之事時雖未敘及被告與綽號「祥仔」者尚有強盜告
    訴人丁○○、乙○○所有之皮包一只（內有丁○○、乙○○、陳瑩珊、陳振益所
    有之身分證、健保卡及駕照、行照、殘障手冊、印章和華南銀行支票簿等物品）
    ，然此與起訴部分具有實質上一罪之法律關係，本院應併予審酌。被告於犯罪未
    發覺前，自行向宜蘭縣警察局三星分局告知其犯罪，業據證人宜蘭縣警察局三星
    分局警員廖忠治到庭結證屬實，其自首而接受裁判，應依刑法第六十二條規定減
    輕之。審酌被告年輕力壯，不思努力上進以正當方法獲致財富，竟與綽號「祥仔
    」之成年男子共同持槍強盜他人財物，雖該槍枝不具殺傷力，但仍嚴重影響社會
    治安，惡行匪淺，惟其於犯罪為警查知前，即主動到案自首坦承犯行並接受裁判
    ，足認其確有悔悟之意，且被告與「祥仔」於強盜財物過程中並未以強暴手段傷
    害告訴人，犯罪過程尚屬平和，暨其等強盜財物價值非鉅等情狀，量處如主文所
    示之刑，以資懲儆。又扣案之銀色玩具手槍（獲案槍枝管制編號0000000
    000號）一支，係被告所有供犯罪所用之物，業據其供陳在卷，爰依刑法第三
    十八條第一項第二款諭知沒收。另被告與綽號「祥仔」之成年男子強盜所得之財
    物，除其中被告分得之二千元現金已遭其花用殆盡，業據被告陳明在卷，其餘如
    附表所示之財物，尚無證據證明業已滅失，依懲治盜匪條例第一項之規定盜匪所
    得之財物，應發還予被害人，爰依上開規定諭知發還予被害人丁○○、乙○○。
據上論斷，應依刑事訴訟法第二百九十九條第一項前段，懲治盜匪條例第五條第一項
第一款、第七條第一項，刑法第十一條前段、第二十八條、第六十二條、第三十八條
第一項第二款，判決如主文。
本案經檢察官林慧到庭執行職務
中      華      民      國      九十    年      五      月     十五     日
                                  臺灣宜蘭地方法院刑事第一庭
                                          法  官
右正本證明與原本無異。
如不服本判決，應於判決送達後十日內，向本院提出上訴狀。
                                          書記官
中    華    民    國      八十        年              月               日
附錄本案論罪科刑法條全文：
懲治盜匪條例第五條
附表：
┌───┬─────┬─────────┬───────────────┐
│編號  │物品名稱  │   數      量     │      備     註               │
├───┼─────┼─────────┼───────────────┤
│  一  │ 現金     │新台幣壹萬壹仟元  │扣除被告業已花用殆盡之貳仟元  │
├───┼─────┼─────────┼───────────────┤
│      │          │                  │內有丁○○、乙○○、陳瑩珊、陳│
│ 二   │ 皮包     │   壹  只         │陳振益益所有之身分證、健保卡及│
│      │          │                  │及駕照、行照、殘障手冊、印章和│
│      │          │                  │華南銀行支票簿等物品          │
└───┴─────┴─────────┴───────────────┘


司法院資訊處製作；財團法人民間司法改革基金會備份。
